臺灣臺中地方法院刑事判決
110年度訴字第1730號
公  訴  人  臺灣臺中地方檢察署檢察官
被      告  張源閑



指定辯護人  本院公設辯護人蔡育萍
上列被告因違反毒品危害防制條例案件，經檢察官提起公訴（11
0年度偵字第24167號），本院判決如下：
    主    文
張源閑販賣第二級毒品，未遂，處有期徒刑貳年捌月。
扣案之甲基安非他命壹包（驗餘淨重零點捌柒伍捌公克，含包裝
袋壹個）沒收銷燬，扣案之蘋果廠牌iPhone行動電話壹支（含SI
M卡壹枚）沒收。
    犯罪事實
一、張源閑明知甲基安非他命為毒品危害防制條例第2條第2項第
    2款之第二級毒品，未經許可，不得販賣、持有，竟基於販
    賣第二級毒品以營利之犯意，在Twitter交友軟體上，以暱
    稱「冰兒」之帳號，於民國110年5月19日公開貼文「今日起
    音樂課可以約我了唷，還有還有需收費餒…裝備也能找我唷
    ，開始好好賺錢，愛你們小冰已上線（糖果、飲料貼圖）」
    等語，並於110年6月14日公開貼文：「吃飽了就該上音樂課
    ，#需裝備找我喔（糖果、飲料貼圖）」，而以上揭公開張
    貼販毒廣告之方式，向不特定網友販售糖果（指甲基安非他
    命）。經警從事網路巡邏時發現，乃自110年7月26日晚間11
    時7分許起，先後以Twitter交友軟體及Wechat通訊軟體與其
    聯絡，詢問：「裝備1罐怎算、一杯（飲料貼圖）」等語，
    張源閑回稱：「最近不玩了，我玩（糖果貼圖）」等語，警
    方詢問：「（糖果貼圖）臺灣的最近2500拿不太到，你那邊
    喊到多少」等語，張源閑回稱：「我3000，1.8，東西都好
    的」、「3000/0.8，我出是這樣，在外講3000/1，這樣才對
    」等語，警方回稱：「你東西好我拿多一點也不是不行，當
    給你抽的抖內，3000/1，我抖內你500啊」等語，張源閑回
    稱：「好啊，自取嗎」等語，警方回稱：「對啊」等語。雙
    方乃約定以新臺幣（下同）3,500元之價格，由張源閑販賣1
    公克甲基安非他命給喬裝買家之警方。嗣張源閑依約於110
    年7月27日下午5時5分許，前往約定交易地點臺中市○○區○○
    街0段000號前警方駕駛之自用小客車內，於車內將以香菸盒
    包裝之甲基安非他命1包販售並交付予喬裝買家之警方後，
    於同日下午5時10分許，當場經埋伏之警方逮捕，扣得販賣
    之毒品甲基安非他命1包（驗餘淨重0.8758公克）及聯絡販
    毒使用之蘋果廠牌iPhone行動電話1支（含SIM卡1枚）。本
    次張源閑販賣第二級毒品犯行，因買家自始無購毒真意、買
    賣意思表示無從合致，因而不遂。
二、案經臺北市政府警察局大同分局移送臺灣臺中地方檢察署檢
    察官偵查起訴。
    理    由
壹、證據能力部分：
一、按被告以外之人於審判外之陳述，雖不符刑事訴訟法第159
    條之1至第159條之4之規定，而經當事人於審判程序同意作
    為證據，法院審酌該言詞陳述或書面陳述作成時之情況，認
    為適當者，亦得為證據；當事人、代理人或辯護人於法院調
    查證據時，知有刑事訴訟法第159條第1項不得為證據之情形
    ，而未於言詞辯論終結前聲明異議者，視為有前項之同意，
    刑事訴訟法第159條第1項、第159條之5分別定有明文。查本
    院以下引用被告以外之人於審判外陳述，檢察官、被告及其
    辯護人表示沒有意見，同意有證據能力（見本院卷第84頁）
    ，本院審酌該等證據核無違法取證或證明力顯然過低之情事
    ，依各該陳述作成時之狀況，並無不適當或顯不可信之情形
    ，自均有證據能力。
二、下列所引用之非供述證據，均與本案事實具有自然關聯性，
    且查無事證足認有違背法定程式或經偽造、變造所取得等證
    據排除之情事，復均經依刑事訴訟法第164條、第165條踐行
    調查程序，檢察官、被告及其辯護人對此部分之證據能力亦
    均不爭執（見本院卷第84頁），堪認均有證據能力。
貳、實體部分：
一、認定犯罪事實之證據及理由：
（一）上開犯罪事實，業據被告張源閑於偵查中、本院準備程序
      及審理時（見偵卷第119頁至第125頁、本院卷第83頁、第
      159頁）坦承不諱，復有臺北市政府警察局大同分局搜索
      扣押筆錄暨扣押物品目錄表、扣案毒品照片、行動電話Tw
      itter通訊軟體推文畫面及對話紀錄截圖照片、行動電話W
      eChat通訊軟體對話紀錄截圖照片及語音對話譯文附卷可
      稽（見偵卷第63頁至第65頁、第70頁、第75頁至第96頁）
      。並有扣案被告持有販賣第二級毒品甲基安非他命聯繫使
      用之蘋果廠牌iPhone行動電話壹支（含SIM卡壹枚）及供
      販賣之第二級毒品可資佐證；而上開扣案毒品，經送驗結
      果，檢出第二級毒品甲基安非他命成分，有交通部民用航
      空局航空醫務中心航藥鑑字第0000000號毒品鑑定書附卷
      可按（見偵卷第135頁至第137頁）。
（二）觀諸被告與證人員警間之Wechat內容並未明確提及交易毒
      品之名稱，而以「糖果貼圖」代稱第二級毒品甲基安非他
      命乙情，業據被告於偵查中供承在案（見偵卷第121頁）
      並有雙方間通訊軟體推文畫面及對話紀錄截圖照片附卷可
      佐（見偵卷第75頁至第92頁），本院審酌我國對於販賣毒
      品之行為科以高度之刑責，衡諸買賣雙方以Wechat相互聯
      絡時，為躲避遭查緝，僅在WeChat約定見面時、地，或略
      述種類、數量、價格之其一，極為常見，況買賣雙方交易
      毒品事項，或已有默契，或見面後再洽談，未必於Wechat
      中詳實約妥細節，惟幾均以暗語或彼此已有默契之含混語
      意而為溝通，則縱雙方未明示交易毒品之種類，苟無違背
      經驗法則及論理法則，仍得據以認定毒品交易行為之存在
      。從而，被告前揭自白與事實相符，洵堪採信。
（三）按販賣毒品係違法行為，非可公然為之，亦無公定價格，
      且容易分裝、增減份量，而買賣之價格，可能隨時依交易
      雙方關係之深淺、購毒者之資力、需求量及對行情之認知
      、毒品來源是否充裕、查緝是否嚴謹、風險大小等情形，
      而異其標準，非可一概而論，從而販賣之利得，除販賣之
      價量俱臻明確外，委難查得實情，然販賣者從價差或量差
      中牟利之方式雖異，其意圖營利之販賣行為則無二致。上
      訴人辯稱無營利意圖，致無法查得其販賣毒品之實際利得
      若干。然毒品量微價高，取得不易，政府懸為厲禁，凡販
      賣毒品者，茍無利益可圖，應無甘冒危險，而平價供應他
      人施用之理，因此其取得毒品之價格必較出售之價格低廉
      ，或以同一價格售賣而減少毒品之份量，而從中賺取差價
      牟利無疑（最高法院103年度台上字第3862號判決意旨參
      照）。據被告於本院審理時供稱：當天是以3,000元加上
      抖內的500元合計3,500元販賣本案甲基安非他命，可以賺
      1,500元等語（見本院卷第159頁），足認被告確係基於營
      利之意圖而為交付毒品行為至明。
（四）綜上所述，本案事證明確，被告販賣第二級毒品未遂犯行
      堪以認定，應依法論科。
二、論罪科刑：
（一）核被告所為，係犯毒品危害防制條例第4條第6項、第2項
      之販賣第二級毒品未遂罪。至其持有第二級毒品之低度行
      為，為其販賣之高度行為所吸收，不另論罪。被告本案已
      著手於販賣第二級毒品行為之實行，惟因員警自始即無購
      買毒品真意而未遂，其所生危害既較既遂犯輕，爰依刑法
      第25條第2項之規定減輕其刑。又被告對於販賣第二級毒
      品未遂之犯罪事實，於偵查中及本院審理時均自白犯罪，
      應依毒品危害防制條例第17條第2項規定減輕其刑，並依
      法遞減之。
（二）被告於警詢供稱：毒品來源為朋友綽號「阿仁」之人，真
      實姓名年籍資料都不知道等語（見偵卷第53頁），故本案
      並未因被告之供述而查獲其他正犯或共犯，被告無從依毒
      品危害防制條例第17條第1項規定減輕或免除其刑。
（三）按量刑固屬法院自由裁量之職權，然仍應受比例、罪刑相
      當原則等法則之拘束，並非可恣意為之，致礙及公平正義
      之維護，必須兼顧一般預防之普遍適應性與具體個案特別
      預防之妥當性，始稱相當。刑法第59條之酌量減輕其刑，
      必須犯罪另有特殊之原因與環境等等，在客觀上足以引起
      一般同情，認為即予宣告法定低度刑期尤嫌過重者，始有
      其適用（最高法院51年台上字第899號判例、77年度台上
      字第4382號判決意旨參照）。本院考量第二級毒品對社會
      秩序及國民健康危害甚鉅，被告為智識健全之人，對政府
      嚴格查緝販賣毒品之行為，自無不知之理，竟仍為本案販
      賣第二級毒品犯行，嚴重影響社會治安，毒品危害防制條
      例第4條第2項販賣第二級毒品罪之法定本刑為「無期徒刑
      或10年以上有期徒刑」，被告犯行經依毒品危害防制條例
      第17條第2項、刑法第25條第2項減輕其刑後，其法定最低
      刑度非高；且衡以被告所犯之販賣第二級毒品未遂罪，對
      於社會治安可能造成之不良影響，實難認有何客觀上足以
      引起一般同情之顯可憫恕或予以宣告法定最低度刑期猶嫌
      過重之情形存在，故本院認被告所為販賣第二級毒品未遂
      之犯行，核無再行適用刑法第59條規定減輕其刑之餘地。
（四）爰審酌被告並無前科，有臺灣高等法院被告前案紀錄表附
      卷可稽，其明知毒品具有成癮性，服用後會產生依賴性、
      耐藥性，且戒癮不易，嚴重妨害人之身心健康，竟販賣第
      二級毒品以牟利，將致購買毒品者沈迷於毒癮而無法自拔
      ，直接戕害國民身心健康，並進而導致施用毒品者為購買
      毒品施用而觸犯刑典之情事發生，而間接危害社會治安助
      長毒品氾濫，嚴重影響社會治安，所為實值非難；惟念其
      犯後坦承犯行，態度尚可，且本案因員警自始即無購買毒
      品真意而未遂，並衡酌本件查獲被告販賣第二級毒品未遂
      之次數為1次、對象為1人，併斟酌其販賣毒品之數量及利
      益，暨其為國中肄業，目前沒有工作，之前從事八大行業
      ，月薪約數萬元，未婚，無子女，無需扶養人口（見本院
      卷第161頁）、犯罪方法、手段等一切情狀，量處如主文
      所示之刑。
 三、沒收部分：
 （一）扣案白色透明結晶塊1袋（驗餘淨重0.8758公克），經鑑
       驗含第二級毒品甲基安非他命成分，有交通部民用航空
       局航空醫務中心航藥鑑字第0000000號毒品鑑定書附卷可
       憑（見偵卷第135頁至第137頁），被告於本院審理時供
       稱：扣案的安非他命是我要賣給對方的等語（見本院卷
       第157頁），應依毒品危害防制條例第18條第1項前段規
       定諭知沒收銷燬之。扣案毒品之外包裝已用於包裹上開
       毒品，難以與毒品完全析離，應一併沒收銷燬。
 （二）扣案蘋果廠牌iPhone行動電話壹支（含SIM卡壹枚），係
       供被告販賣第二級毒品聯繫所用，業經被告供承在案（
       見本院卷第157頁），爰依毒品危害防制條例第19條第1
       項規定宣告沒收。
據上論斷，應依刑事訴訟法第299條第1項前段，毒品危害防制條
例第4條第6項、第2項、第17條第2項、第18條第1項、第19條第1
項，刑法第11條、第25條，刑法施行法第1條之1，判決如主文。
本案經檢察官洪佳業提起公訴，檢察官宋恭良到庭執行職務。
中    華    民    國    111    年    3    月    15   日
                  刑事第十一庭  審判長法  官  曹錫泓
                                      法  官  蔡汎沂
                                      法  官  許曉怡
以上正本證明與原本無異。
如不服本判決應於收受判決後20日內向本院提出上訴書狀，並應
敘述具體理由；其未敘述上訴理由者，應於上訴期間屆滿後20日
內向本院補提理由書（均須按他造當事人之人數附繕本）「切勿
逕送上級法院」。
                                      書記官  郭淑琪
中　　華　　民　　國　　111 　年　　 3　　月　　15　　日
附錄論罪科刑法條
毒品危害防制條例第4條第2項、第6項
製造、運輸、販賣第二級毒品者，處無期徒刑或10年以上有期徒
刑，得併科新臺幣3千萬元以下罰金。
前五項之未遂犯罰之。